【裁判字號】    89,上訴,703
【裁判日期】    900531
【裁判案由】    常業詐欺
【裁判全文】
臺灣高等法院臺中分院刑事判決                    八十九年度上訴字第七三號
    上  訴  人  臺灣台中地方法院檢察署檢察官
    被      告  辛○○
右上訴人因被告常業詐欺案件，不服臺灣台中地方法院八十八年度訴字第二三０二號
中華民國八十八年三月三日第一審判決（起訴案號：臺灣台中地方法院檢察署八十八
年度偵字第一二三三七號），提起上訴，本院判決如左：
      主  文
原判決撤銷。
辛○○共同以犯詐欺取財為常業，處有期徒刑壹年。
      事  實
一、辛○○與戴楷禎（未經起訴）共同意圖為自己不法之所有，明知匯強國際有限公
    司（以下簡稱為匯強公司）並未依法設立，竟自民國（下同）八十八年三月間起
    ，在台中市以匯強公司之名義，應徵業務員等工作人員，並自同年四月間起以不
    知情之業務員乙○○等人，假藉買賣操作外匯之名義，對外招攬客戶，以此為詐
    術，要求客戶將銀行帳戶交給公司，並匯錢進入戶頭以作為操作外匯之基金。致
    使丙○○不疑有詐，因此陷於錯誤後，將帳戶給予並與乙○○合資匯入新台幣（
    下同）一百零五萬元（丙○○、乙○○各出資五十二萬五千元），辛○○與戴楷
    禎得手後即捲款逃逸無蹤，且以此為常業。迨至同年五月間，丙○○發現戶頭之
    存款均被提領，且查無匯強公司之存在，辛○○復捲款逃逸無蹤，始悉受騙。
二、案經丙○○訴由臺灣台中地方法院檢察署檢察官偵查起訴。
      理  由
一、訊據被告辛○○坦承於前開時間有與戴楷禎合資經營匯強公司及匯強公司並未依
    法設立登記等事實不諱（見本院卷第二六頁及第一六九頁至第一七０頁），惟矢
    口否認有常業詐欺之犯行，辯稱：伊名義上雖係上開公司之負責人，但實際上業
    務均由戴楷禎在處理，應徵業務員亦係由戴楷禎應徵的，至告訴人丙○○及證人
    乙○○等二人所出資之上開款項係由其二人直接交給戴楷禎的。伊亦投資三、四
    十萬元，迄今尚未取回，亦係被害人云云。惟查右開犯罪事實業據告訴人丙○○
    指訴綦詳，核與證人乙○○證述之情節相符，並有匯強公司暫收款憑單暨提存指
    令二十二張、買賣單四十三張及投資顧問合約書一份等在卷可稽（附於偵查卷之
    證物帶）。次查證人即匯強公司之業務助理庚○○亦結證稱：「被告辛○○係公
    司之負責人，有參與公司之業務」等語（見本院卷第七二頁）。第查上開匯強公
    司暫收款憑單暨提存指令及投資顧問合約書除蓋有匯強公司之公司章外，並蓋有
    被告之私章，有該暫收款憑單暨提存指令及投資顧問合約書足按，苟被告並未參
    與公司之業務，該暫收款憑單暨提存指令及投資顧問合約書豈會蓋有被告之私章
    ？足證被告上開所辯顯係飾卸之詞，不足採信。又被告及戴楷禎等二人假藉買賣
    操作外匯，以上開未設立登記之匯強公司之名義對外招攬客戶，於收取告訴人丙○○及證人乙○○等二人之上開投資款項後，即捲款逃逸無蹤，足見其二人具有
    不法所有之意圖甚明，是罪證明確，被告之犯行堪以認定。又告訴人丙○○及證
    人乙○○等二人於原審供稱被告僅係人頭，實際上犯案均由戴楷楨所為等語，核
    與其二人於偵查、本院所供及證人庚○○上開證述之情節均不符，是其二人此部
    分所供並不足取。另證人甲○○、丁○○、己○○及共同被告戴楷禎等人雖迭經
    本院及囑託高雄、新竹地院傳拘無著，但並不影響本件事實之認定。均併此敘明
    。
二、查被告於上開時間（即八十八年三月至五月間）並未從事其他工作，業據被告陳
    明在卷（見本院卷第六二頁），足見當時被告係以上開行為維生，為常業犯甚明
    。核被告所為係犯刑法第三百四十條之常業詐欺罪及公司法第十九條第二項前段
    之罪。二罪間具有方法、結果關係，應依牽連犯之規定從一重之常業詐欺罪處斷
    。至其與戴楷禎間具有犯意聯絡及行為分擔，均為共同正犯。另其對告訴人丙○○詐欺部分係利用不知情之乙○○為之，為間接正犯。又公司法第十九條第二項
    前段之罪雖未經起訴，但因與已起訴之常業詐欺罪係屬具有牽連關係之裁判上一
    罪，為起訴效力所及，本院自應併予審判。原審疏未詳予審究，遽認被告之犯罪
    不能證明，而為無罪之判決，自有違誤。檢察官上訴意旨執此指摘原判決不當，
    非無理由，應由本院將原判決予以撤銷改判。爰審酌被告犯罪之動機、目的、所
    生危害、其並非本件犯罪之主謀情節較輕及犯後態度等一切情狀，量處如主文第
    二項所示之刑，以示懲儆。
三、據上論結，應依刑事訴訟法第三百六十九條第一項前段、第三百六十四條、第二
    百九十九條第一項前段、公司法第十九條第二項前段、刑法第二十八條、第三百
    四十條、第五十五條、罰金罰鍰提高標準條例第一條前段，判決如主文。
本案經檢察官戊○○到庭執行職務。
中      華      民      國      九十     年       五      月   三十一   日
                                  臺灣高等法院臺中分院刑事第八庭
                                        審判長法  官  羅  得  村
                                              法  官  林  輝  煌
                                              法  官  劉  榮  服
右正本證明與原本無異。
如不服本判決應於收受送達後十日內向本院提出上訴書狀，其未敘述上訴之理由者並
得於提起上訴後十日內向本院補提理由書（均須按他造當事人之人數附繕本）。
                                              書記官  陳  俞  豪
中      華      民      國      九十     年       六      月     一     日
附錄條文：
刑法第三百三十九條：意圖為自己或第三人不法之所有，以詐術使人將本人或第三人
之物交付者，處五年以下有期徒刑、拘役或科或併科一千元以下罰金。以前項方法得
財產上不法之利益或使第三人得之者，亦同。
刑法第三百四十條：以犯第三百三十九條之罪為常業者，處一年以上七年以下有期徒
刑，得併科五萬元以下罰金。                                            Ｉ


司法院資訊處製作；財團法人民間司法改革基金會備份。
